【裁判字號】    95,再易,8
【裁判日期】    950221
【裁判案由】    返還借款
【裁判全文】
臺灣高等法院民事判決                   95年度再易字第8號
再審原告    乙○○
再審被告    甲○○
當事人間返還借款事件，再審原告對於中華民國94年12月13日本
院94年度上易字第768號確定判決，提起再審之訴，本院判決如
下：
    主  文
再審之訴駁回。
再審訴訟費用由再審原告負擔。
    事實及理由
一、本件再審原告主張：本院94年度上易字第768號確定判決（
    下稱原確定判決）僅維持台灣台北地方法院（下稱台北地院
    ）94年度訴字第1459號再審被告應給付再審原告新台幣（下
    同）5,250元，原確定判決認定再審原告主張借貸關係之證
    據不足，再審原告於判決後，於家中找尋證據，發現借貸收
    據二份，現提出該收據以證明兩造間確有借貸關係存在，應
    判決再給付再審原告4萬7,250元。而此為50萬元之借款，借
    款日期為民國84年2月6日，清償期為89年7月18日，因再審
    被告有7個月之利息未付，利率依年息百分之18計算等情，
    爰依民事訴訟法第496條第1項第13款規定，提起本件再審之
    訴。並再審訴之聲明：(一)原確定判決及台北地院94年度訴字
    第1459號民事判決不利於再審原告部分廢棄。(二)上開廢棄部
    分，再審被告應再給付再審原告4萬7,250元。
二、本件未行言詞辯論，無再審被告之聲明及陳述可供記載。
三、按民事訴訟法第496條第1項第13款所謂當事人發見未經斟酌
    之證物或得使用該證物，係指在前訴訟程序不知有該證物，
    現始知之，或雖知有此而不能使用，現始得使用者而言。又
    當事人提起再審之訴，以發現未經斟酌或得使用之證據為理
    由者，必以該證據若經斟酌可受較有利益之裁判者為限（最
    高法院18年上字第710號判例意旨參照）。查再審原告雖主
    張於原確定判決後，於家中找尋證據，發現借貸收據二份，
    現提出該收據，以證明兩造間確有借貸關係存在云云，並提
    出借貸收據影本二份為證（見本院再易字卷第21頁至第23頁
    ）。惟查：
    (一)再審原告所提出之借貸收據影本二份，均為存摺影本，其
      中一份，為89年3月6日至89年7月24日之存摺支出及存入
      資料，上開資料與再審原告於第一審即台北地院94年度訴
      字第1459號審理時所提出之資料完全相同，有台灣銀行存
      摺影本可考（見台北地院94年度訴字第1459號卷第18頁）
      ；而另一份，為84年2月6日至84年4月30日之郵局支出及
      存入資料，上開資料與再審原告於本院前程序即原確定判
      決審理時所提出之資料亦完全相同，有存摺影本可考（見
      本院94年度上易字第768號卷《下稱本院前審卷》第26頁
      ）。足見再審原告所提出之證據，並非原確定判決後始發
      見之證據，且非未使用之證據。又再審原告在第一審及本
      院前程序既已提出上開證據，足證並非在前訴訟程序不知
      有該證物，現始知之，或雖知有此而不能使用，現始得使
      用之情形。揆諸上開說明，並無民事訴訟法第496條第1項
      第13款所規定之再審事由。
    (二)又再審原告於原確定判決前程序審理時主張：「被上訴人
      （指再審被告）於民國83年初、83年底、84年初，分別向
      伊借款50萬元（以下依序稱第1,2,3筆借款），約定利息
      為年息18%，未約定清償期。其雖於86年12月22日、88年
      12  月5日、89年7月18日，清償前開3筆借款本金，惟150
      萬元本金自84年初起至86年12月22日止之利息80萬元、
      100萬元本金自87年初起至88年12月5日止之利息34萬5000
      元、50萬元本金自89年初起至89年7月10日止之利息4萬
      5,000元，計119萬元，僅清償其中30萬1,620元，尚積欠
      88萬8,380元之利息，……」（見本院前審卷第1頁）。足
      見再審原告提起本件再審之訴，其主張之50萬元借款，借
      款日期為84年2月6日，係再審原告於原確定判決前程序審
      理時所稱之第3筆借款。而本件原確定判決既已認定：【
      (二)第3筆借款積欠利息48萬7,  500元部分：……2.……上
      訴人（指再審原告）主張被上訴人（指再審被告）於89年
      7  月18日清償第3筆借款云云，並提出《臺灣銀行存摺為
      證》，但為被上訴人所否認，辯稱其係於84年2月18日清
      償借款本金等語，並提出收據一份為證。依該收據載「
      84.2.18收到小菁所還借款伍拾萬元正」（原審卷第50頁
      ），上訴人就其收受該50萬元，係用以清償借款本金，亦
      不爭執〔原審卷第77頁正面：原告（上訴人）附件上都是
      我的簽名〕，參諸被上訴人於86年12月22日電匯58萬元予
      上訴人，有匯款回條附卷足考（原審卷第52頁），被上訴
      人所稱系爭第2筆借款於86年12月22日清償本金（原審卷
      第46,48頁）一節，堪認為實在，上訴人於本院亦自認第2
      筆借款之本息均已清償完畢在卷（本院卷第19頁），則上
      開84年2月18日之50萬元確係用以清償第3筆借款之本金。
      再被上訴人積欠第2,3筆借款之本金均為50萬元，清償期
      均未約定，其於84年2月18日交付上訴人之50萬元，指定
      清償第3筆借款，合於上開規定，其辯稱系爭第3筆借款本
      金已於84年2月18日清償等語，亦屬可取。3.第3筆借款既
      已由被上訴人於84年2月18日清償，則上訴人請求被上訴
      人就該筆借款給付自84年2月19日起至89年7月之利息48萬
      7,500元，亦屬無據，不應准許」，有原確定判決可考（
      見本院前審卷第89頁背面）。足證原確定判決已斟酌再審
      原告所提出之證物。益證再審原告在前訴訟程序中已知有
      該證物，且已提出使用，而非不知有該證物現始知之之情
      形；又上開證物縱經斟酌，亦無可受較有利益之判決，自
      無民事訴訟法第496條第1項第13款所規定之再審事由。是
      本件再審原告所提起之再審之訴為顯無再審理由，爰不經
      言詞辯論，以判決駁回之。
四、據上論結，本件再審之訴為顯無理由，依民事訴訟法第502
    條第2項、第78條，判決如主文。
中    華    民    國    95    年    2     月    21    日
                  民事第七庭  審判長法  官  鄭三源
                                    法  官  周美月
                                    法  官  王聖惠
正本係照原本作成。
不得上訴。
中    華    民    國    95    年    2     月    21    日
                                    書記官  陳樂觀


司法院資訊處製作；財團法人民間司法改革基金會備份。
